【裁判字號】    98,訴,2530
【裁判日期】    980731
【裁判案由】    毒品危害防制條例
【裁判全文】
臺灣板橋地方法院刑事判決              98年度訴字第2530號
公  訴  人  臺灣板橋地方法院檢察署檢察官
被      告  甲○○
                    （另案於臺灣臺北監獄臺北分監執行中）
上列被告因違反毒品危害防制條例案件，經檢察官提起公訴（98
年度撤緩毒偵字第7 號），本院依簡式審判程序判決如下：
    主  文
甲○○施用第一級毒品，累犯，處有期徒刑拾月。扣案之第一級
毒品海洛因壹包（驗餘淨重零點零捌壹柒公克）沒收銷燬。
    事  實
一、甲○○前因施用毒品案件，經臺灣高雄地方法院（下稱高雄
    地院）以89年度毒聲字第4708號裁定送觀察、勒戒後，認有
    繼續施用毒品之傾向，由同法院以89年度毒聲字第6067號裁
    定令入戒治處所施以強制戒治，已於民國91年3 月30日執行
    完畢出所。惟於上開強制戒治執行完畢後5 年內，又迭因施
    用毒品案件，經本院：(一)以94年度訴字第178 號判處有期徒
    刑10月確定（嗣與另犯竊盜案件之有期徒刑4 月，經本院以
    95年度聲字第1384號裁定應執行有期徒刑1 年確定）；(二)以
    94年度訴字第2899號判處有期徒刑1 年確定。上開案件經接
    續執行，於96年1 月25日因縮短刑期假釋出監，迄96年6 月
    21日期滿未經撤銷假釋，其未執行之刑以已執行論。另因過
    失致死案件，經本院以93年度交簡字第273 號判處有期徒刑
    4 月確定，亦已於93年6 月14日易科罰金執行完畢。
二、詎甲○○猶不知悔改，竟基於施用第一級毒品海洛因之犯意
    ，於96年11月18日晚上某時，在其當時位於臺北縣三重市○
    ○路○ 段62號4 之2 號住處內，以將海洛因置入注射針筒施
    打手臂靜脈之方法，施用第一級毒品海洛因。嗣為警於96年
    11月19日19時許，在臺北縣板橋市○○路208 巷8 弄4 號查
    獲，並扣得第一級毒品海洛因1 包（淨重0.0880公克，取樣
    0.0063公克鑑定用罄，驗餘淨重0.0817公克），經警採集其
    尿液檢體送驗結果，呈鴉片類嗎啡陽性反應，始悉上情。
三、案經臺北市政府警察局士林分局報請臺灣板橋地方法院檢察
    署檢察官偵查起訴。本院於準備程序進行中，被告就被訴事
    實為有罪之陳述，經告知被告簡式審判程序之旨，並聽取當
    事人之意見後，本院合議庭裁定由受命法官獨任進行簡式審
    判程序。
    理  由
一、上揭事實，迭據被告甲○○於警詢、偵訊及本院審理時坦承
    不諱，且有海洛因1 包扣案可資佐證，而上開扣案物經送鑑
    驗結果，確係第一級毒品海洛因無訛，淨重0.0880公克，取
    樣0.0063公克鑑定用罄，驗餘淨重0.0817公克等情，則有交
    通部民用航空局航空醫務中心96年11月30日航藥鑑字第0962
    062 號毒品鑑定書1 份在卷可憑。且被告為警查獲後，經警
    採集其尿液檢體送驗結果，呈鴉片類陽性反應，亦有臺北市
    政府警察局偵辦毒品案件尿液檢體委驗單、臺灣尖端先進生
    技醫藥股份有限公司96年11月27日濫用藥物檢驗報告各1 份
    附卷可稽，足以擔保被告之任意性自白與事實相符，而堪採
    信。
二、按毒品危害防制條例於92年7 月9 日修正公布，自93年1 月
    9 日施行，其中第20條、第23條將施用毒品之刑事處遇程序
    ，區分為「初犯」及「5 年內再犯」、「5 年後再犯」。依
    其立法理由之說明：「初犯」，經觀察、勒戒或強制戒治後
    ，應為不起訴處分或不付審理之裁定；經觀察、勒戒或強制
    戒治執行完畢釋放後，「5 年內再犯」者，因其再犯率甚高
    ，原實施之觀察、勒戒及強制戒治既已無法收其實效，爰依
    法追訴或裁定交付審理。至於經觀察、勒戒或強制戒治執行
    完畢釋放後，「5 年後再犯」者，前所實施之觀察、勒戒或
    強制戒治已足以遮斷其施用毒品之毒癮，為期自新及協助其
    斷除毒癮，仍適用「初犯」規定，先經觀察、勒戒或強制戒
    治之程序。從而依修正後之規定，僅限於「初犯」及「5 年
    後再犯」二種情形，始應先經觀察、勒戒或強制戒治程序。
    倘被告於5 年內已再犯，經依法追訴處罰，縱其第3 次（或
    第3 次以上）再度施用毒品之時間，在初犯經觀察、勒戒或
    強制戒治執行完畢釋放5 年以後，已不合於「5 年後再犯」
    之規定，且因已於「5 年內再犯」，顯見其再犯率甚高，原
    實施觀察、勒戒或強制戒治，已無法收其實效，即應依該條
    例第10條處罰（最高法院95年第7 次刑事庭會議決定參照）
    。查被告有上揭事實欄第一項所示之強制戒治及科刑處罰紀
    錄，此有臺灣高等法院被告前案紀錄表在卷可考，其於91年
    3 月30日強制戒治執行完畢後5 年內，又迭因施用毒品案件
    ，經本院以94年度訴字第178 號判處有期徒刑10月確定、以
    94年度訴字第2899號判處有期徒刑1 年確定，故縱被告於本
    案再度施用毒品之時間，係在上開強制戒治執行完畢5 年以
    後，揆諸前揭說明，仍應依毒品危害防制條例第10條規定處
    罰。綜上所述，本案事證明確，被告犯行堪予認定，應依法
    論科。
三、查海洛因係屬毒品危害防制條例所定之第一級毒品。是核被
    告所為，係犯毒品危害防制條例第10條第1 項之施用第一級
    毒品罪。其持有第一級毒品海洛因之低度行為，為施用之高
    度行為所吸收，不另論罪。又被告曾受如上揭事實欄第一項
    所述之有期徒刑執行完畢，有臺灣高等法院被告前案紀錄表
    可憑，其於5 年以內故意再犯本件有期徒刑以上之罪，為累
    犯，應依刑法第47條第1 項規定加重其刑。爰審酌被告前因
    多次施用毒品，曾接受強制戒治之執行完畢，並經論罪科刑
    且已執行完畢，仍不思戒斷惡習，再次漠視法令而犯上開各
    罪，非但戕害健康，對於社會風氣、治安亦潛有相當危害，
    惟念其施用毒品所生惡害，實以自戕身心健康為主，對於他
    人生命、身體、財產等法益，尚無重大明顯之實害，兼衡其
    智識程度、犯罪之動機、目的、手段暨自始至終均坦承犯行
    ，犯罪後之態度尚佳等一切情狀，量處如主文所示之刑，以
    示懲儆。扣案之海洛因1 包（淨重0.0880公克，取樣0.0063
    公克鑑定用罄，驗餘淨重0.0817公克），為本案查獲之第一
    級毒品，不問屬於犯人與否，應依毒品危害防制條例第18條
    第1 項前段規定沒收銷燬之。
據上論斷，應依刑事訴訟法第273 條之1 第1 項、第299 條第1
項前段，毒品危害防制條例第10條第1 項、第18條第1 項前段，
刑法第11條前段、第47條第1 項，判決如主文。
本案經檢察官謝岳龍到庭執行職務。
中    華    民    國    98    年    7     月    31    日
                  刑事第十一庭  法  官  朱嘉川
以上正本證明與原本無異。
如不服本判決應於收受送達後10日內向本院提出上訴書狀，並應
敘述具體理由；其未敘述上訴理由者，應於上訴期間屆滿後20日
內向本院補提理由書（均須按他造當事人之人數附繕本）「切勿
逕送上級法院」。
                                書記官  陳聖儒
中    華    民    國    98    年    7     月    31    日
附錄本案論罪科刑法條全文：
毒品危害防制條例第10條
施用第一級毒品者，處6 月以上5 年以下有期徒刑。
施用第二級毒品者，處3 年以下有期徒刑。


司法院資訊處製作；財團法人民間司法改革基金會備份。
